【裁判字號】    99,交聲,550
【裁判日期】    991223
【裁判案由】    違反道路交通管理處罰條例聲明異議
【裁判全文】
臺灣花蓮地方法院交通事件裁定         99年度交聲字第550號
原處分機關  交通部公路總局臺北區監理所花蓮監理站玉里分站
異  議  人
即受處分人  陳俊孝
上列異議人即受處分人因違反道路交通管理處罰條例案件，對於
交通部公路總局臺北區監理所花蓮監理站玉里分站民國99年12月
13日所為之處分（原處分案號：北監玉裁字第裁45-P00000000號
）聲明異議，本院裁定如下：
    主  文
原處分撤銷。
陳俊孝汽車駕駛人，駕駛汽車經測試檢定酒精濃度超過規定標準
，吊扣普通重型機車駕駛執照拾貳個月及應施以道路交通安全講
習。
    理  由
一、原處分意旨略以：異議人即受處分人（下稱異議人）陳俊孝
    於民國99年8月3日14時30分許，飲酒後騎乘車牌號碼523-BB
    J號重型機車，在花蓮縣瑞穗鄉○○○路18 號前，因發生車
    禍，經抽血測得血液中酒精濃度為297mg/dL（換算呼氣酒精
    濃度為每公升1.485 毫克後開單舉發。案移原處分機關，認
    異議人違規事實明確，爰依道路交通管理處罰條例第35條第
    1項第1款規定裁處異議人罰鍰新臺幣（下同）45,000元，吊
    扣駕駛執照12個月，並應參加道路交通安全講習。
二、異議意旨略以：異議人於上揭時、地固有酒後駕駛之違規行
    為，惟同一違規行為業經臺灣花蓮地方法院檢察署檢察官為
    緩起訴處分1 年，並命異議人應向國庫支付50,000元，異議
    人業已支付，惟原處分機關仍再次裁處異議人罰鍰，為此聲
    明異議，請求撤銷罰鍰處分等語。
三、按汽車駕駛人飲用酒類後其吐氣所含酒精濃度超過每公升0.
    25毫克者，不得駕車；汽車駕駛人，駕駛汽車經測試檢定有
    酒精濃度超過規定標準者，處新臺幣15,000元以上60,000元
    以下罰鍰，並當場移置保管其車輛及吊扣其駕駛執照1 年，
    道路交通安全規則第114條第2款及道路交通管理處罰條例第
    35條第1項第1款分別定有明文；又按道路交通管理處罰條例
    及道路交通規則關於汽車之定義係包括「機器腳踏車」在內
    ，道路交通管理處罰條例第3條第8款、道路交通安全規則第
    2條第1項第1款亦分別定有明文。經查：
    (一)本件異議人於上開時、地有酒後騎乘重型機車，經測得換
      算呼氣酒精濃度為每公升1.485 毫克等情，為異議人所自
      承，且有花蓮縣警察局花警交字第P00000000 號舉發違反
      道路交通管理事件通知單附卷可稽，並經本院依職權調取
      臺灣花蓮地方法院檢察署99年度偵字第4584號全卷查核無
      訛，自堪採信。
    (二)按行政罰法第26條第1 項規定：一行為同時觸犯刑事法律
      及違反行政法上義務規定者，依刑事法律處罰之，但其行
      為應處以其他種類行政罰或得沒入之物而未經法院宣告沒
      收者，亦得裁處之。另同條第2 項則規定：前項行為如經
      不起訴處分或為無罪、免訴、不受理、不付審理之裁判確
      定者，得依違反行政法上義務規定裁處之。本件異議人於
      上開時、地酒後騎乘機車發生車禍，且換算呼氣酒測值達
      每公升1.485毫克，因一行為同時觸犯刑法第185條之3 之
      公共危險罪與道路交通管理處罰條例第35條第1項第1款之
      酒醉駕車的行政罰，則依據上開行政罰法之規定，自應依
      刑事法律之刑法第185條之3之規定處罰。次按被告所犯為
      死刑、無期徒刑或最輕本刑3 年以上有期徒刑以外之罪，
      檢察官參酌刑法第57條所列事項及公共利益之維護，認以
      緩起訴為適當者，得定1年以上3年以下之緩起訴期間為緩
      起訴處分，其期間自緩起訴處分確定之日起算；又被告於
      緩起訴期間內，有下列情形之一者，檢察官得依職權或依
      告訴人之聲請撤銷原處分，繼續偵查或起訴：(一)於期間內
      故意更犯有期徒刑以上刑之罪，經檢察官提起公訴者；(二)
      緩起訴前，因故意犯他罪，而在緩起訴期間內受有期徒刑
      以上刑之宣告者；(三)違背第253條之2第1 項各款之應遵守
      或履行事項者，刑事訴訟法第253條之1第1項、第253條之
      3第1項亦分別定有明文。是依據上開規定，刑事案件被告
      經檢察官為緩起訴處分者，於緩起訴之猶豫期間內，其最
      後是否會被檢察官提起公訴，猶懸而未定，意即緩起訴處
      分在猶豫期間內尚未具有實質之確定力，檢察官於期間內
      ，可對被告繼續觀察，此時若被告顯無反省警惕之情或根
      本欠缺反省警惕之能力，檢察官得依職權或依告訴人之聲
      請，將被告緩起訴處分撤銷。而行政罰法第26條所定一事
      不二罰原則，以應受行政罰之行為如經不起訴處分或為無
      罪、免訴、不受理、不付審理之裁判「確定」者，始得依
      違反行政法上義務規定裁處之，並未明文包括「緩起訴處
      分」在內，雖「緩起訴處分」確定時被告可免於刑事訴追
      ，與受「不起訴處分」之效果相同，但依據行政罰法第26
      條第2 項之立法意旨，亦必須待「緩起訴處分」實質確定
      時，被告才終局地確定免於受刑事訴追，原處分機關始得
      為行政裁罰，亦即在緩起訴期間內（即猶豫期間期滿前）
      ，該緩起訴處分若經撤銷，被告尚有受刑事訴追、處罰之
      可能，此時原處分機關若早已為行政裁決，無異將使異議
      人有同時遭受行政處罰及刑事訴追之危險，此與行政罰法
      第26條規定之立法意旨相違背。
    (三)本件異議人上開行為涉犯刑法第185條之3公共危險罪部分
      ，業經臺灣花蓮地方法院檢察署檢察官於99年9月28日以9
      9年度偵字第4584號案件為緩起訴處分，並於99年10月 26
      日確定，緩起訴期間自99年10月26日起至100年10月25 日
      止，且異議人已依緩起訴處分書之命令向國庫支付50,000
      元等情，有上開緩起訴處分書、臺灣花蓮地方法院檢察署
      檢察官執行緩起訴處分命令通知書、臺灣花蓮地方法院檢
      察署自行收納款項收據各1 份、臺灣高等法院被告前案紀
      錄表等在卷可稽，是上開緩起訴處分之緩起訴期間迄今尚
      未期滿，異議人嗣後是否會因緩起訴處分遭撤銷而受刑事
      追訴處罰，尚屬未定，原處分機關除依行政罰法第26條第
      1 項但書，得處以其他種類行政罰外，自應待異議人刑事
      責任效力確定後，再就罰鍰部分另為適法處理，故原處分
      機關未待緩起訴期間屆滿即裁處異議人罰鍰45,000元部分
      ，於法即有未合。再者，因本件酒後駕車乃單一違規行為
      ，裁處異議人罰鍰與吊扣駕駛執照、道路交通安全講習之
      處分無從區分，是異議人雖未就吊扣駕駛執照及道路交通
      安全講習部分提出異議，仍應由本院併為審酌（臺灣高等
      法院暨所屬法院98年度法律座談會刑事類提案第23號決議
      意旨可資參照）。關於吊扣駕照12個月及施以道安講習部
      分，則係預防將來再犯危險之管制罰，與罰鍰處分之行政
      秩序罰性質有別，原處分機關據以裁處固屬有據，惟原處
      分機關就吊扣駕駛執照部分未指明係吊扣何種駕駛執照，
      處分內容即不明確，亦有未當。
四、綜上所述，本件異議人於前開時、地，有酒後駕駛之違規事
    實，為異議人所不爭執。然原處分機關未審酌異議人之緩起
    訴處分尚未實質確定，即據以裁處罰鍰，難認適法。又原處
    分機關於吊扣異議人駕駛執照12個月之處分，未明確係吊扣
    異議人何種駕駛執照，亦有未洽。從而，異議人聲明異議，
    為有理由，自應由本院將原處分撤銷，並改諭知裁罰如主文
    第2項所示，以期適法。
據上論斷，應依道路交通案件處理辦法第19條前段，裁定如主文
。
中    華    民    國    99    年    12    月    23    日
                  交通法庭      法  官  林恒祺
上列正本證明與原本無異。
如對本裁定不服，應於送達後5 日內，向本院提出抗告狀（應抄
附繕本）。
中    華    民    國    99    年    12    月    23    日
                                書記官

司法院資訊處製作；財團法人民間司法改革基金會備份。
